臺灣臺北地方法院刑事判決　　　　　　　　　　　　　九十年度訴字第一三一八號
　　公　訴　人　臺灣臺北地方法院檢察署檢察官
　　被　　　告　壬○○
　　選任辯護人　李漢中律師
　　被　　　告　丑○○
　　選任辯護人　施正國律師
　　被　　　告　丁○○
　　被　　　告　庚○○
　　右二人共同
　　選任辯護人　黃晶雯律師
右列被告因常業詐欺案件，經檢察官提起公訴（九十年度偵字第一七三九四號），本
院判決如左：
    主  文
壬○○共同常業詐欺，處有期徒刑貳年貳月。
丑○○共同常業詐欺，處有期徒刑壹年拾月。
丁○○、庚○○共同常業詐欺，各處有期徒刑壹年陸月。均緩刑肆年。
扣案之如附表所示之物均沒收。
    事  實
一、壬○○（外號阿ＫＥＮ）係香港籍人士，夥同姓名年籍不詳、外號阿ＢＥＮ之港
    籍成年男子，以及姓名年籍不詳、外號ＤＡＶＩＤ之台籍成年男子，於民國八十
    九年十一月間，由乙○○（未據起訴）擔任負責人，在台北市○○路六十五號十
    一樓設立商號「富匯行」，並先後於九十年四月中旬僱用丑○○（外號「阿華」
    ）、九十年六月初僱用丁○○（化名「林曉琳」、「佩琪」）、九十年七月初僱
    用庚○○（化名「琳達」、「黃曉芬」）等人，依序自僱用期間起共同基於常業
    詐欺之犯意聯絡，於九十年六月五日應徵新進作業員戊○○後，由外號阿ＢＥＮ
    之男子及丁○○指導戊○○從事抄寫及計算富匯行客戶買賣日幣外匯期貨之盈虧
    報表等簡易事務，渠等先於報表上製造客戶均有巨額獲利之假象，致戊○○於抄
    寫、計算報表時產生買賣期貨將有厚利可圖之誤信；復佯稱以富匯行內設定速撥
    鍵之電話機，可直接撥打電話至國外詢價或下單交易（實則所有經設定速撥鍵之
    電話號碼均接往國內行動電話，並未撥接至國外），使戊○○誤信可於富匯行內
    進行日幣外匯期貨交易，並從旁鼓吹慫恿其加入成為富匯行之客戶，與澳門「卓
    能資訊交易行」（英文名稱為：ＧＬＯＲＹ  ＲＩＣＨ  ＣＯＭＰＡＮＹ；下稱
    卓能交易行）簽訂契約，並匯款至該交易行之香港銀行帳戶內（銀行名稱：ＤＡ
    Ｈ  ＳＩＮＧ  ＢＡＮＫ  Ｌ－ＴＤ；帳號：000－000－000－000
    00號），致戊○○陷於錯誤而決定投資，於同月十三日中午經丁○○陪同前往
    合作金庫銀行民權分行，匯款新台幣（下同）一百一十一萬元，並由丁○○主動
    代為填寫前述卓能交易行之香港銀行帳號，以完成匯款手續。嗣於同月十九日，
    「阿ＢＥＮ」及丑○○以投資發生虧損為由，一再要求戊○○追加匯款，否則將
    血本無歸；惟斯時戊○○已無資金可投入，乃要求解約，詎「阿ＢＥＮ」及丑○○竟將責任推給卓能交易行，且無法提出戊○○之下單交易帳目及匯率數字來源
    證明等資料，至此戊○○始知受騙，而壬○○等人據此詐得款項一百一十一萬元
    。復於九十年七月十五日應徵新進作業員辛○○，之後壬○○等人乃於富匯行內
    以同一手法，由壬○○、丁○○、庚○○等人為不實之介紹及鼓吹，壬○○並一
    再向辛○○表示伊為期貨方面一等一高手、看盤很準、十筆交易有九筆會賺錢云
    云，以此詐術，致辛○○陷於錯誤而決定投資，壬○○乃指示庚○○於同月二十
    五日中午陪同辛○○前往誠泰銀行松江分行匯款三十八萬元，由庚○○提供前述
    卓能交易行之香港銀行帳號，以完成匯款手續；其後壬○○又表示要再介紹另一
    比伊更厲害之高手即丑○○云云，並由丑○○教導辛○○投資，而辛○○復於同
    年八月一日，自行前往誠泰銀行松江分行及台灣土地銀行，分別匯款七十六萬元
    及三十八萬元至卓能交易行前揭帳戶，共計匯款金額達一百五十二萬元。嗣於八
    月十三日，辛○○前往富匯行進行結算，丑○○竟告以本金部分已完全虧損，另
    尚欠富匯行巨額債務，辛○○至此始知受騙，而壬○○等人據此詐得款項一百五
    十二萬元。嗣於九十年八月二十二日、二十三日分別應徵新進作業員甲○○及癸○○，之後乃於富匯行內持續以同一手法，使渠等誤認有利可圖；迨於同月二十
    七日，壬○○與庚○○經事前套招設計，故意於甲○○、癸○○之面前，當場交
    付庚○○十餘萬元「投資獎金」，並由壬○○、庚○○為不實之介紹及鼓吹，致
    甲○○、癸○○二人陷於錯誤，願合資加入成為客戶，並分別交付壬○○二千元
    及五千元定金，由壬○○出具收據二紙分別交予二人（惟癸○○部分之收據後經
    壬○○藉故取回）。嗣於甲○○、癸○○二人尚未及匯款前，富匯行已於翌日遭
    警方查獲，惟壬○○等人仍據此詐得金額七千元。九十年八月二十三日應徵新進
    作業員己○○，由丑○○向其解說工作內容，並再以同一手法，致己○○陷於錯
    誤而認為有利可圖，乃自行於同月二十八日下午前往誠泰銀行松江分行，匯款九
    萬五千元至卓能交易行前揭香港銀行帳戶內。嗣丑○○取走其匯款單後，富匯行
    旋遭警方查獲，惟壬○○等人仍據此詐得款項九萬五千元，壬○○、丑○○、丁○○、庚○○、乙○○及外號阿ＢＥＮ及ＤＡＶＩＤ之男子均以上開手法恃之以
    維生。嗣戊○○、辛○○因不甘受騙，乃向警方報案，迄於九十年八月二十八日
    下午四時許，為警持臺灣臺北地方法院所核發之搜索票，於富匯行上址查獲壬○○、丑○○、丁○○、庚○○等人，並扣得如附表所示之物。
二、案經被害人戊○○、辛○○、甲○○、己○○訴由臺北市政府警察局刑事警察大
    隊報告臺灣臺北地方法院檢察署檢察官偵查起訴。
    理  由
一、訊據被告壬○○、丑○○、丁○○及庚○○均矢口否認有何常業詐欺之犯行，被
    告壬○○辯稱：伊於九十年七月份方至臺灣，至富匯行僅係為投資，故在該公司
    內瞭解營運情形，伊並非實際負責人，亦非主管，伊先前在香港亦有正當工作云
    云。被告丑○○辯稱：伊係在富匯行內工作，惟伊並未叫被害人等匯款云云。被
    告丁○○則以係因戊○○表示不會書寫英文匯款單，其方幫忙書寫云云置辯。被
    告庚○○則辯稱：伊為新進員工，並不認識甲○○、癸○○，至於辛○○則是因
    其主動要求陪同前往銀行辦事云云。惟查：
    （一）右揭犯罪事實，業據證人即被害人戊○○、辛○○、己○○、甲○○、鄭
          淑如分別於警訊、偵查及本院審理中指述渠等分別遭被告四人詐欺取財之
          過程明確，復有中國時報徵人廣告兩紙、合作金庫匯出匯款申請書一紙、
          誠泰銀行匯出匯款賣匯水單三紙、土地銀行匯出匯款申請書一紙、戶口入
          數單六紙、日幣期貨交易明細表一紙、賣出指令、買入指令一紙、日幣期
          貨交易結算單五紙、代收據之戶口入數單一紙在卷足憑。
    （二）證人即富匯行員工邱秀貞、己○○均於警訊中證稱：在公司擔任報表運算
          工作，工作係由丑○○交代等語（偵查卷第一百三十七頁至第一百三十九
          頁背面參照）。證人即富匯行員工丙○○到庭證稱：其至富匯行應徵時，
          被告知富匯行在作貿易，被告丑○○乃負責教導其計算程式，並告知試用
          期間為五天等語；證人即富匯行員工子○○亦到庭證稱：其到富匯行應徵
          當時被告知公司在作木材，現在想改作電腦方面之業務，而其在富匯行工
          作期間都是聽被告壬○○之指示，工作上有任何疑問亦是向被告壬○○請
          示，如果被告壬○○有事，便會交代其不用去上班等語（本院九十一年三
          月二十九日訊問筆錄參照），又同案被告丑○○於偵查中供稱：外號阿Ｂ
          ＥＮ之男子及被告壬○○為富匯行之實際負責人，均有指揮公司之實際運
          作，壬○○並有教導新進員工等語（偵查卷第二百八十三頁參照），共同
          被告丑○○所為不利於壬○○之陳述，核與證人子○○、辛○○、甲○○
          等人之證述相符，顯見被告壬○○確係富匯行之實際負責人，而被告蘇志
          平在富匯行內亦係居於主管之職，方得掌控公司內之人事情形，並能指派
          員工工作，顯見被告壬○○、丑○○之辯解均係事後卸責之詞，不足採信
          。
    （三）證人即富匯行員工李曉惠在警訊中證稱：公司告知其公司之營業項目為木
          材及電腦之進出口貿易工作等語（偵查卷第一百三十五頁背面參照）。證
          人即富匯行總機小姐黃佩玲、鍾雅芳及林瑋莉均於警訊中證稱：渠等之工
          作係接聽應徵者之來電，預約應徵時間，並被教導向應徵者介紹公司係從
          事木材及五金類之營業項目等語明確（偵查卷第一百四十三頁至第一百四
          十四頁、第一百四十七頁至第一百五十頁參照）。並有財政部證券暨期貨
          管理委員會九十年八月十五日（九０）台財證（七）字第００三九四０號
          函一紙、臺北市政府營利事業登記證一紙、臺北市政府警察局刑事警察大
          隊九十年八月二十二日北市警刑大七字第九０六四六一二二０００號函暨
          通聯紀錄一份、交易規則三紙、切結書一紙、信用戶口同意書一紙、佣金
          計算單一紙、風險公開說明同意書一紙、同意書十三紙、富匯行申請表一
          紙、ＧＬＯＲＹ  ＲＩＣＨ（ＡＳＩＡ）  ＣＯＭＰＡＮＹ銀行帳戶資料
          單一紙及臺北市政府警察局刑事警察大隊搜索扣押筆錄暨扣押物品目錄表
          一份附卷可證。且經本院質之被告等人富匯行實際有無從事期貨交易，被
          告等人均答以不知，惟查，被告丑○○另案涉有違反期貨交易法案件，業
          經臺灣臺北地方法院檢察署檢察官以九十年度偵字第三九九七號起訴在案
          ，有該起訴書一份在卷可按，足認被告丑○○曾有實際操作期貨交易之經
          驗，應明瞭期貨交易之流程，知悉富匯行有無實際從事期貨交易之情，而
          被告丑○○對於本院上開問題竟閃爍其辭、答以不知，益證富匯行並無實
          際從事日幣外匯期貨交易，係偽以日幣外匯期貨交易，而行詐騙被害人財
          物之實。
    （四）被告丑○○之辯護人雖聲請傳喚證人邱意婷，以證明邱意婷為何將電話號
          碼交由富匯行使用，以及申裝該十支電話之經過，惟查，富匯行所使用之
          十支電話，於九十年六月十三日至十八日、同年七月二十三日至三十一日
          ，即被害人戊○○及辛○○分別遭詐騙之期間均無接撥之國外之通聯紀錄
          ，有臺北市政府警察局刑事警察大隊九十年八月二十二日北市警刑大七字
          第九０六四六一二二０００號函暨通聯紀錄一份在卷足憑，足証富匯行實
          際上並無經過澳門卓能交易行下單買賣外匯之交易情形，至於證人邱意婷
          何以將電話號碼交由富匯行使用等情，與本件事實並無關連性，核無傳訊
          證人邱意婷調查之必要，併此敘明。
      綜上所述，本件事證明確，被告四人常業詐欺之犯行堪以認定。
二、核被告等所為，均係犯刑法第三百四十條之常業詐欺罪。被告四人與乙○○、外
    號阿ＢＥＮ、ＤＡＶＩＤ之成年男子間有犯意聯絡及行為分擔，為共同正犯。爰
    審酌被告壬○○為富匯行之實際負責人，丑○○係擔任富匯行主管之職，丁○○
    、庚○○僅係富匯行之職員，及渠等犯罪之動機、目的、手段，詐騙金額高達二
    百七十餘萬元，犯罪後均未能坦承犯行等一切情狀，分別判處如主文所示之刑。
    又查被告丁○○及庚○○均未曾受有期徒刑以上刑之宣告，有台灣高等法院檢察
    署刑案紀錄簡覆表乙件在卷可稽，經此教訓後，應知警惕，當無再犯之虞，本院
    因認對其所宣告之刑，以暫不執行為適當，爰併予各宣告緩刑四年，以勵自新。
    扣案之如附表所示之物，為被告供犯罪所用之物（附表編號一、二、四、五、八
    至十二、十四至十六、十八所示之物），或預供其犯罪所用之物（附表編號三、
    六、七、十三所示之物），贓款（附表編號十七）為被告等犯罪所得之物，且為
    被告壬○○及共犯阿ＢＥＮ等所有，爰依刑法第三十八條第一項二款、第三款之
    規定宣告沒收。
三、本院經查：乙○○雖一再辯稱其僅係受有人彭其昌所託擔任富匯行之掛名負責人
    、總經理，其均未參與實際經營，每日到富匯行之工作僅為注意總機小姐之工作
    情形及當日政經訊息，一月報酬約三、四萬元云云。惟查：乙○○應與被告四人
    共犯本件常業詐欺之犯行，有同案被告壬○○偵查中供稱：伊係由乙○○指示交
    付文件給員工或教導員工計算方式等語（偵查卷第二百八十五頁參照）；證人癸○○亦於本院調查中到庭證稱：係由李總（即乙○○）應徵其進入富匯行工作，
    且有見到李總交代被告壬○○及丑○○工作等語（本院九十一年三月八日訊問筆
    錄參照）。而富匯行是一以施詐騙錢之空殼行號，總機小姐之工作亦係該行號利
    用其所為之重要工作之一，且該行號既無實際經營外匯期貨交易業務，乙○○復
    何需每日注意當日政經訊息，又乙○○係富匯行負責人既久，若謂對該行從事何
    業務及以何為生皆無所悉，而可獲月入三、四萬元所得，其誰能信？足認乙○○
    非僅為掛名負責人，亦有實際參與富匯行之經營情形，且上開辯解實與常理相違
    ，不足採信，惟此部分未據檢察官起訴，本院即無從審理，宜交由檢察官依法處
    理，附此敘明。
據上論斷，應依刑事訴訟法第二百九十九條第一項前段，刑法第二十八條、第三百四
十條、第七十四條第一款、第三十八條第一項第二款、第三款，判決如主文。
本案經檢察官黃立維到庭執行職務。
中    華    民    國      九十一      年      五      月      三      日
                                      臺灣臺北地方法院刑事第九庭
                                          審判長法  官  李英豪
                                                法  官  黃雅君
                                                法  官  林怡秀
右正本證明與原本無異。
如不服本判決，應於判決送達後十日內，向本院提出上訴狀。
                                                書記官  賴敏慧
中    華    民    國      九十一      年     五       月     六       日
附表：
編號  品名                          單位         數量
一    人事資料                      疊           壹
二    客戶下單資料                  箱           壹
三    卓能資訊交易行空白表          箱           壹
四    報徵資料                      冊           壹
五    員工應徵名冊資料              本           壹
六    匯款申請書資料空白表          本           壹
七    買入賣出指令空白單            疊           壹
八    客戶買入賣出指令單            份 壹拾參
九    己○○匯款資料                份           壹
十    員工面試解說書                份           壹
十一  人事座位配置表                份           壹
十二  卓能資訊交易行客戶提款單      張           參拾參
十三  客戶下單資料空白表            張           貳拾貳
十四  外匯買賣盈虧及手續費換算表    張           壹
十五  卓能資訊交易行公司章          枚           壹
十六  客戶帳戶結餘證明書            張           貳
十七  贓款                          元（新台幣） 壹拾壹萬肆仟元
十八  電腦機組                      組           貳
附錄本案論罪科刑法條全文：
刑法第三百四十條
以犯第三百三十九條之罪為常業者，處一年以上七年以下有期徒刑，得併科五萬元以
下罰金。
